【裁判字號】    97,上訴,1260
【裁判日期】    970711
【裁判案由】    偽造文書等
【裁判全文】
臺灣高等法院刑事判決                97年度上訴字第1260號
上  訴  人
即  被  告  乙○○
上列上訴人因偽造文書等案件，不服臺灣臺北地方法院97年度訴
字第25號，中華民國97年1月23日第一審判決（起訴案號：臺灣
臺北地方法院檢察署96年度偵字第23935號），提起上訴，本院
判決如下：
    主  文
原判決關於乙○○共同竊盜及定應執行刑部分撤銷。
乙○○被訴普通竊盜部分無罪。
    理  由
一、公訴意旨略以：乙○○意圖為自己不法之所有，於民國（下
    同）96年11月5日上午8時許，在臺北縣土城市○○街105巷
    口，竊取陸志強所有車牌5450-QE號自用小客車得手，因認
    乙○○涉犯刑法第320條之普通竊盜罪云云。
二、按犯罪事實應依證據認定之，無證據不得認定犯罪事實。被
    告或共犯之自白，不得作為有罪判決之唯一證據，仍應調查
    其他必要之證據，以察其是否與事實相符。刑事訴訟法第15
    4條第2項、第156條第2項定有明文。又檢察官就被告犯罪事
    實，應負舉證責任，並指出證明之方法。因此，檢察官對於
    起訴之犯罪事實，應負提出證據及說服之實質舉證責任。倘
    其所提出之證據，不足為被告有罪之積極證明，或其指出證
    明之方法，無從說服法院以形成被告有罪之心證，基於無罪
    推定之原則，自應為被告無罪判決之諭知（最高法院92年度
    台上字第128號判例參照）。
三、檢察官認被告乙○○涉有普通竊盜罪嫌，無非係以被告乙○
    ○、原審共同被告甲○○之供述、證人陸志強警詢陳述、車
    輛失竊、車牌遺失資料查詢結果畫面、臺北縣政府警察局車
    輛協尋暨尋獲電腦輸入單、贓物認領保管單、扣案8V-7285
    號車牌、監視資料、懸掛8V-7285號牌照之5450-QE號自用小
    客車照片等為據。訊據上訴人即被告乙○○堅決否認有檢察
    官指訴之竊盜犯行，辯稱：系爭車輛是鄭偉霖偷來賣我，我
    一上車看見鎖頭都壞掉，因為我也有偷車前科，所以知係贓
    車，才拿別的車牌來換，鄭偉霖偷車時，我與甲○○在車上
    ，開車至前方50公尺處之便利商店買飲料，不知鄭偉霖在偷
    車，亦無把風等語。
四、經查：被告乙○○於本院供稱：當時甲○○在其車上，因鄭
    偉霖說要下車，待其下車後等了一下就開走，不知道鄭偉霖
    要去偷車，係事後鄭偉霖以新台幣1萬元將該車賣給我，待
    我交付金錢、鄭偉霖離開後，我上車見車上鎖頭損壞，才知
    是贓車等語（見本院卷第42頁反面至43頁）。核與證人甲○
    ○於本院證述：96年11月5日上午8時許，我與被告、鄭偉霖
    前往土城，因鄭偉霖要去找朋友要求我們載他去，被告開車
    ，待至延和街時，鄭偉霖說要下車，被告停車讓鄭偉霖下車
    ，我們停在一家網咖前面，等了3分鐘，我就叫被告載我回
    家，鄭偉霖在車上並未提到要偷車之事，也沒有看到鄭偉霖
    把系爭車輛開走等情節（見本院卷第53頁正、反面）相符。
    則由被告與證人甲○○之陳述，並無法確知被告有行竊系爭
    車輛或為鄭偉霖竊盜把風之事實。雖被告於原審一度坦承犯
    行，供稱係其把風，由鄭偉霖下手行竊等情（見聲羈517卷
    第10頁、原審卷第53頁反面），惟證人鄭偉霖於偵查中具結
    稱案發當時在上班，否認與被告共同行竊等語（見偵查卷第
    158頁），則此部分除被告自白外，別無其他積極證據可資
    證明。又被害人陸志強所有之車牌5450-QE號自用小客車，
    固於96 年11月5日上午8時許，在臺北縣土城市○○街105巷
    口失竊，有其警詢證述，及卷附車輛失竊、車牌遺失資料查
    詢結果畫面、臺北縣政府警察局車輛協尋暨尋獲電腦輸入單
    、贓物認領保管單、監視資料、懸掛8V-7285號牌照之5450-
    QE號自用小客車照片，並扣案8V-7285號車牌可稽（見偵查
    卷第8至9頁、第51頁、第60至62頁、第75頁、第78至79 頁
    、第175頁）。然此僅能證明系爭車輛確有失竊之實，無法
    逕予推論系爭車輛係由被告竊得。
    綜上所述，本件依檢察官所舉各項證據方法，並不足資以佐
    證被告究否確有竊盜之犯行，此外，復查無其他積極證據足
    認被告有公訴意旨所指罪行，揆諸首揭說明，既不能證明被
    告犯罪，自應為無罪之諭知。
五、原審以被告所犯普通竊盜事證明確，而予論罪科刑，固非無
    見，然此部分除被告一度供承不利於己之自白外，並無直接
    證據可資證明被告有此部分行竊之事實，原判決逕論被告與
    鄭偉霖共同行竊，尚有未合。又原判決所論各罪所處之刑，
    均未諭知強制工作之保安處分，卻於定應執行刑項下，諭知
    被告應於刑之執行前，令入勞動處所強制工作3年，亦有未
    洽。被告執以上訴，否認犯行，非無理由，則原判決既有可
    議，自應由本院將原判決共同竊盜與定應執行刑部分予以撤
    銷，改判被告無罪。
據上論斷，應依刑事訴訟法第369條第1項前段、第364條、第301
條第1項，判決如主文。
本案經檢察官侯寬仁到庭執行職務。
中    華    民    國    97    年    7     月    11    日
                  刑事第五庭審判長法  官  吳  敦
                                  法  官  張傳栗
                                  法  官  官有明
以上正本證明與原本無異。
不得上訴。
                                  書記官  廖素花
中    華    民    國    97    年    7     月    15    日
附錄：本案論罪科刑法條全文
刑法第三百二十條
意圖為自己或第三人不法之所有，而竊取他人之動產者，為竊盜
罪，處五年以下有期徒刑、拘役或五百元以下罰金。
意圖為自己或第三人不法之利益，而竊佔他人之不動產者，依前
項之規定處斷。
前二項之未遂犯罰之。


司法院資訊處製作；財團法人民間司法改革基金會備份。
